【裁判字號】    99,上訴,323
【裁判日期】    990414
【裁判案由】    違反槍砲彈藥刀械管制條例
【裁判全文】
臺灣高等法院臺中分院刑事判決         99年度上訴字第323號
上  訴  人
即  被  告  甲○○
指定辯護人  本院公設辯護人 賴泰鈞
上列上訴人因違反槍砲彈藥刀械管制條例案件，不服臺灣彰化地
方法院97年度訴字第1754號中華民國98年11月30日第一審判決（
起訴案號：臺灣彰化地方法院檢察署97年度偵字第4238號），提
起上訴，本院判決如下：
    主    文
上訴駁回。
    犯罪事實
一、甲○○前因違反毒品危害防制條例案件，經台灣彰化地方法
    院判處有期徒刑5月確定，於民國92年8月12日執行完畢。詎
    仍不知悔改，於97年4月28日20時許，在其位於彰化縣員林
    鎮○○里○○街143巷73號之住處，收受綽號「阿興」之姓
    名年籍不詳之成年男子所交付，具殺傷力之仿GLOCK廠製27
    型之半自動改造手槍1把（槍枝管制編號0000000000號）而
    寄藏之，嗣於同年5月2日15時10分許，甲○○持上開手槍，
    騎乘車牌號碼BK9-921號重機車，途經彰化縣永靖鄉○○路
    27號永靖興農超市前，為警在其所騎乘上開機車腳踏板查獲
    甲○○持有上開手槍，並扣得上開手槍1把。
二、案經彰化縣警察局員林分局報告臺灣彰化地方法院檢察署檢
    察官偵查起訴。
    理  由
一、按被告以外之人於審判外之陳述，雖不符合前四條（即刑事
    訴訟法第一百五十九條之一至一百五十九條之四）之規定，
    而經當事人於審判程序同意作為證據，法院審酌該言詞陳述
    或書面陳述作成之情況，認為適當者，亦得為證據。當事人
    、代理人或辯護人於法院調查證據時，知有第一百五十九條
    第一項之情形，而未於言詞辯論終結前聲明異議者，視為有
    前項之同意，刑事訴訟法第一百五十九條之五定有明文。經
    查本件公訴人、被告、辯護人於本件言詞辯論終結前均未就
    被告以外之人於審判外之供述及非供述證據聲明異議，本院
    審酌該言詞或書面之陳述作成之情況，認為適當得為證據，
    先此敘明。
二、訊據上訴人即被告（以下均稱被告）固坦承收受「阿興」交
    付之1袋物品，該袋中有槍枝零件等物，可組合成扣案之手
    槍等情，惟矢口否認有何持有改造手槍之犯行，並辯稱：系
    爭手槍及槍管原本並未組裝在一起，係查獲警員將之組裝才
    成為槍枝，且扣案槍枝經試射之結果，撞針即斷裂，可見上
    開槍枝亦無殺傷力云云。然查：
  (一)上開手槍係「阿興」寄藏於被告處，於上開時地經警方查扣
    乙節，為被告所是認，並有搜索扣押筆錄、扣押物品目錄表
    附卷可按（見警卷第6頁至第8頁）。而扣案手槍經內政部警
    政署刑事警察局鑑定結果，發現送鑑手槍係改造手槍，由仿
    GLOCK廠製27型之半自動手槍製造之槍枝（槍枝管制編號000
    0000000號），車通金屬槍管內組鐵而成，經檢視（性能檢
    驗法），金屬槍管之彈室端具1孔洞，經裝填適用子彈實際
    試射（試射法），其彈頭發射速度為347公尺/秒，計算其動
    能為307焦耳，換算單位面積動能為528焦耳/平方公分（動
    能測試法），認有殺傷力等情，亦有內政部警政署刑事警察
    局97年5月28日刑鑑字第0970068262號槍彈鑑定書1紙在卷可
    稽（見97年度偵字第4238號卷宗第28頁以下），被告寄藏改
    造手槍等情，應堪認定。
  (二)又關於槍枝之機械構造，係依各式槍枝裝填、擊發設計原理
    ，以槍管、槍身、扳機、撞針、擊錘、轉輪、滑套、彈匣等
    主要組成零件組裝而成，且就槍枝保養方式，更係定期分別
    以大體分解或細部分解之方式，就各該主要組成零件以擦拭
    、上油等為保養。據此，各式槍枝既係由其所需之各主要組
    成零件組裝而成，槍枝係具有可拆卸、組裝之機械特質，應
    堪認定。是依上開槍枝之可拆組之機械構造特質，就槍砲彈
    藥刀械管制條例第5條規定之「前條所列槍砲」，除同條例
    第4條第2項已明文規定包括其主要組成零件外，就同條例第
    7條至第9條規定之各式槍砲，自不以遭查獲時係屬已組裝完
    成之槍砲實體為必要。亦即，如遭查獲之全部主要組成零件
    ，已足供組裝成可發射金屬或子彈具有殺傷力之單支以上之
    槍砲時，即應依同條例第7條至第9條規定論處，而難依同條
    例第13條規定論罪，僅於遭查獲之全部主要組成零件，尚不
    足以供組裝成可發射金屬或子彈具有殺傷力之單支槍砲時，
    始能就該查獲之全部主要組成零件，按其犯罪之情節，依同
    條例第13條各項規定論罪，被告辯稱上開手槍係經警方組合
    後始成為具殺傷力之手槍，原本僅為零件云云，縱令屬實，
    揆諸上開說明，仍應構成寄藏具殺傷力之手槍罪甚明。被告
    另辯稱在槍枝未組裝之情形下，若仍論以寄藏改造手槍罪，
    則寄藏槍枝主要組成零件罪即無適用之餘地，有違立法意旨
    云云。然槍砲彈藥刀械管制條例之所以將此2罪名分別規定
    ，處以輕重不同之刑罰，應係著眼於其危險之程度有異，蓋
    持有或寄藏槍枝者隨時可將槍枝取出使用，對社會大眾之危
    害性較大，若僅持有主要組成零件，則尚須購買或以其他方
    式設法取得其餘之零件以組成槍枝，雖仍具有危險性，但並
    無立即之危害，故對社會大眾之危險性較小。由此觀之，所
    持有或寄藏之零件足以組成1支以上槍枝者，其雖尚未予以
    組裝，惟槍枝本具有可分拆再組裝之特性，業如前述，且組
    裝槍枝無需使用何種特殊之工具或器械，多係徒手即可輕易
    組裝，則持有人或寄藏人需要使用時得隨時加以組裝，其危
    險性實與持有已組裝完畢之槍枝者無異，而與所持零件不足
    以組成1支槍枝者尚有不同，故被告此部分辯解亦難採信。
 (三) 扣案槍枝經性能檢定、試射及動能測試鑑定具有殺傷力，業
    如前述，雖該槍枝經試射後，退子鋌及撞針斷裂，惟本案扣
    案槍枝係改造槍枝，品質自不若制式槍枝，自有可能因裝填
    之子彈不適當而於試射後即發生損害，惟其可擊發子彈，裝
    填子彈試射結果，其發射彈丸單位面積動能高達528焦耳╱
    平方公分，發射速度可以達到347（公尺╱秒），且按槍砲
    彈藥刀械管制條例中關於各類槍砲、彈藥、刀械之定義，除
    於該條例第四條中詳細規範其具體種類及名稱外，並規定「
    其他可發射金屬或子彈具有殺傷力之各式槍砲」，以資涵括
    。且該條所稱之槍砲，指凡具有適於發射金屬或子彈之正常
    結構與功能，對人體具有殺傷力者，均屬之，至於該槍砲是
    否具有可反覆使用之特性，則非所問。縱該槍砲祇具有射擊
    一發金屬或子彈之功能，或僅能作有限次數之射擊，而不能
    反覆多次使用，若對人體具有殺傷力者，仍不影響為該條例
    所規定槍砲之認定（最高法院99年台上字第610號著有判決
    可參），本件扣案之槍枝，既經刑事警察局以裝填適用子彈
    試射方式測試發射彈丸單位面積動能已達具殺傷力之標準，
    自均屬槍砲彈藥刀械管制條例第四條所定具有殺傷力之槍枝
    ，被告辯稱本案扣案槍枝不具殺傷力乙節，亦無足採。
  (三)綜上所述，本件事證明確，其犯行堪以認定。
三、核被告所為，係犯槍砲彈藥刀械管制條例第8條第4項未經許
    可寄藏具有殺傷力之改造手槍罪。起訴書雖記載被告所犯為
    持有具有殺傷力之改造手槍罪，惟業經公訴人於原審當庭變
    更為寄藏具有殺傷力之改造手槍罪，且未經許可寄藏及持有
    上開槍枝所犯法條同一，自無庸再予變更。被告受綽號「阿
    興」委託代為保管而寄藏上開槍枝，其保管之本身，亦屬持
    有，不過此之持有係受寄之當然結果，不另論罪。被告曾於
    91年間因違反毒品危害防制條例案件經台灣彰化地方法院判
    處有期徒刑5月確定，於92年8月12日執行完畢，有臺灣高等
    法院被告前案紀錄表在卷可稽，其於執行完畢後5年內再犯
    本件有期徒刑以上之罪，為累犯，應依刑法第47條第1項之
    規定加重其刑。
四、原審法院因認被告之罪證明確，適用槍砲彈藥刀械管制條例
    第8條第4項，刑法第11條前段、第47條第1項、第42條第3項
    前段之規定，並審酌被告非法寄藏改造手槍，對社會治安及
    民眾生命財產安全，已構成潛在之威脅，惟被告未曾持以為
    任何犯罪行為，且被告雖就法律適用部分有所辯解，然就犯
    罪之事實均坦承不諱，態度尚佳，暨其犯罪之動機、目的、
    手段、所生之危害等一切情狀，量處被告有期徒刑3年6月，
    併科罰金新台幣5萬元，且就罰金部分諭知易服勞役之折算
    標準。並將扣案之具殺傷力改造手槍1枝（槍枝管制編號000
    0000000號）依刑法第38條第1項第1款宣告沒收。復說明本
    件查獲時另扣得子彈3顆、子彈半成品9顆、槍管半成品3 支
    、砂輪機1台、電鑽1具、鑽頭6支、拋光4支、挫刀2支、鐵
    鋸1支、鉗子1支、攻牙鑽1支、沾有油漆之筷子1支及火藥5
    發等物，其中扣案之子彈3顆經送鑑定結果，雖可擊發，惟
    發射動能不足，認不具殺傷力，子彈半成品9顆均無法擊發
    ，亦無殺傷力，不予沒收之理由。核其認事用法均無違誤，
    量刑亦屬妥適，應予維持。被告上訴未提出任何有利之事證
    ，其上訴為無理由，應予以駁回。
五、據上論斷，應依刑事訴訟法第368條，判決如主文。
本案經檢察官乙○○到庭執行職務。
中    華    民    國    99    年    4     月    14    日
            刑事第六庭    審判長法  官  李  文  雄
                                法  官  林  靜  芬
                                法  官  陳  如  玲
以上正本證明與原本無異。
如不服本判決應於收受送達後10日內向本院提出上訴書狀，其未
敘述上訴理由者，並得於提起上訴後10日內向本院補提理由書（
均須按他造當事人之人數附繕本）「切勿逕送上級法院」。
                                書記官  陳  信  和
中    華    民    國    99    年    4     月    15    日

司法院資訊處製作；財團法人民間司法改革基金會備份。
